【裁判字號】    95,訴,1282
【裁判日期】    951128
【裁判案由】    毒品危害防制條例
【裁判全文】
臺灣臺北地方法院刑事判決              95年度訴字第1282號
公  訴  人  臺灣臺北地方法院檢察署檢察官
被      告  乙○○
選任辯護人  白德孚律師
上列被告因違反毒品危害防制條例案件，經檢察官提起公訴（95
年度偵字第15055號），本院判決如下：
    主  文
乙○○無罪。
    理  由
一、公訴意旨略以：被告乙○○明知第一級毒品海洛因、第二級
    毒品安非他命、大麻，以及第三級毒品愷他命等均係政府依
    法公告禁止販賣、轉讓之第一級毒品、第二級毒品、第三級
    毒品，竟為牟利，夥同姓名、年籍不詳、綽號「蓉兒」之成
    年女子（另飭警追查），基於概括之犯意，自民國94年9月2
    日起，迄同月5日，由被告乙○○出資新臺幣（下同）8萬元
    以及負責記帳工作，由「蓉兒」負責接觸買主，出外販售毒
    品之方式，將渠等以第一級毒品海洛因每半錢1萬元、第二
    級毒品安非他命每6.5公克1萬元、大麻價格不詳，及第三級
    毒品愷他命每公克900元之價格購入後，再以第一級毒品海
    洛因每公克6,250元，第二級毒品安非他命每公克1,700元、
    大麻1份（數量不詳）750元，以及第三級毒品愷他命每公克
    1,200元等價格，在不詳處所，販賣予不詳姓名之人。嗣於
    95年7月12日12時50分，為警至臺北市○○區○○街40巷7號
    4樓搜索時查獲，因認被告涉有違反毒品危害防制條例第4條
    第1項、第2項、第3項之販賣第一級、第二級、第三級毒品
    罪嫌云云。
二、按犯罪事實應依證據認定之，無證據不得認定其犯罪事實；
    不能證明被告犯罪者，應諭知無罪之判決，刑事訴訟法第
    154 條第2項、第301條第1項分別定有明文。又事實之認定
    ，應憑證據，如未能發現相當證據，或證據不足以證明，自
    不能以推測或擬制之方法，為裁判基礎；且認定犯罪事實所
    憑之證據，雖不以直接證據為限，間接證據亦包括在內，然
    而無論直接證據或間接證據，其為訴訟上之證明，須於通常
    一般之人均不致有所懷疑，而得確信其為真實之程度者，始
    得據為有罪之認定，倘其證明尚未達到此一程度，而有合理
    之懷疑存在而無從使事實審法院得有罪之確信時，即應由法
    院為諭知被告無罪之判決，有最高法院40年台上字第86號判
    例、76年台上字第4986號判例可資參照。次按刑事訴訟法第
    161 條已於91年2月8日修正公布，修正後同條第1項規定：
    檢察官就被告犯罪事實，應負舉證責任，並指出證明之方法
    。因此，檢察官對於起訴之犯罪事實，應負提出證據及說服
    之實質舉證責任。倘其所提出之證據，不足為被告有罪之積
    極證明，或其闡明之證明方法，無從說服法官以形成被告有
    罪之心證，基於無罪推定之原則，自應為被告無罪判決之諭
    知，更有最高法院92年台上字第128號判例意旨足參。
三、公訴人認被告涉犯販賣毒品之犯行，無非係以被告於警詢及
    偵查中之自白、帳冊2紙等為其主要論據。訊據被告於本院
    審理時堅詞否認有何販賣毒品之犯行，辯稱：伊是配合警方
    ，只是想拿回自己的錢，伊只是在解釋，不知為何變成販賣
    ，警訊當天已3日沒睡，精神狀況不好，警方所查獲之紙條
    是照蓉兒所寫的資料抄寫，伊並未過問品項，伊沒有看過蓉
    兒賣毒品等語。
四、經查：
（一）被告於警詢中所為自白之證據能力：
      (1)被告以其於製作筆錄時因施用毒品、神智不清，又因3
        日未眠、精神狀況不好，自白不具任意性為由，爭執其
        警詢、偵訊及本院聲羈庭筆錄之證據能力。
      (2)惟本院勘驗被告95年7月12日之警詢錄音帶，錄音時間
        約2小時左右，由1名警員單獨詢問並製作筆錄，過程中
        警員與被告語調均平和，被告答話自然，並無精神不繼
        現象，錄音過程除中間錄音帶換面外，無錄音中斷現象
        ，並未出現警員不正取供或被告精神狀況不佳之情形。
      (3)再觀以被告於95年7月12日內勤檢察官訊問時供稱：對
        移送意旨沒有意見，都是據實陳述等語（見偵查卷第34
        至35頁）；於95年7月13日本院聲羈庭訊問時亦供陳：
        對檢察官聲請書所載之犯罪事實及理由無意見，如同之
        前在檢察官那邊所做的筆錄等語（見聲羈卷第5至6頁）
        。
      (4)足認被告於警詢時並未經任何人脅迫、利誘，且於意識
        清楚、任意之狀況下，其所為之自白，應具有任意性，
        要堪認定，是被告上開所辯，自難憑採。
（二）被告於警詢及偵查所為之自白有無其他補強證據：
    1.按被告或共犯之自白，不得作為有罪判決之唯一證據，仍
      應調查其他必要之證據，以察其是否與事實相符，刑事訴
      訟法第156條第2項定有明文。此所謂應調查其他必要之證
      據者，固不以證明全部犯罪構成要件事實為必要，凡能證
      明該自白事實之真實性之補強證據即足當之。但僅證明被
      告之自白出於任意性者，非即足以證明該自白事實之真實
      性，蓋若僅係證明其自白非出於強暴、脅迫、利誘、詐欺
      、或其他不正之方法所取得，仍屬於自白之範疇，而補強
      證據則重其自白之真實性，必足以證明自白之犯罪確非虛
      構，擔保其與事實相符，方符發現真實之立法意旨，二者
      之證明力截然有別，不容混淆。故僅足以證明被告自白之
      任意性，而無其他補強證據足以證明其真實性時，仍不得
      遽採為有罪判決之基礎（最高法院88年度臺上字第3570號
      判決參照）。又刑事訴訟法第156條第2項規定之立法目的
      乃欲以補強證據擔保自白之真實；亦即以補強證據之存在
      ，藉以限制合法自白在證據上之價值，俾發現實質之真實
      。所謂補強證據，係指除該自白本身外，其他足資證明自
      白之犯罪事實確具有相當程度真實性之證據而言；雖其所
      補強者，非以事實之全部為必要，但亦須因補強證據與自
      白之相互利用，而足使犯罪事實獲得確信者，始足當之。
      從而，被告雖經自白，苟查無補強證據足資擔保其真實性
      ，該自白根本失其證據之證明力，不得採為判斷事實之根
      據（最高法院74年臺覆字第10號判例、46年臺上字第809
      號判例參照）。
    2.扣案之帳冊2紙，係臺北市政府警察局大安分局員警持本
      院核發之搜索票，前往被告位於臺北市○○區○○街40巷
      7號4樓住處搜索後扣得，此據證人警員甲○○結證在卷（
      見本院卷第46至52頁），並有本院搜索票、臺北市政府警
      察局大安分局搜索扣押筆錄、扣押物品目錄表附卷可憑（
      見偵查卷第14至15頁、第16至18頁、第19頁），且被告並
      不否認該2紙為其所紀錄之筆記資料。
    3.而被告固於警詢中自白：「警方執行搜索當時發現我記事
      簿9/2至9/5之記載內容時間是94年9月2日至9月5日，用途
      是記帳。記載現金支出收入及開銷。記載『糖』、『晶』
      是安非他命，『粉』、『號』是海洛因，『褲』是K他命
      ，『草』是大麻。數字是金額新台幣。『支付』是買毒品
      的金額，『收入』是賣出毒品的金額。不是我販賣毒品予
      他人吸食，我只是管錢，貨不是我管。『貨』是指前述的
      毒品，是一位綽號叫『蓉兒』的女子保管。錢是我提供的
      。買賣毒品都是『蓉兒』接觸，我不知道她向誰買的毒品
      ，也不知道她賣毒品給何人，我只負責金錢的支出與收入
      。販賣毒品是『蓉兒』提議的，我只是負責出錢，也都是
      『蓉兒』負責聯絡。『蓉兒』是真的有這個人，不是我脫
      罪卸責的辯詞。我不是以販賣毒品牟利作為經濟取得來源
      ，我之前有在酒店上班。我共出資新台幣8萬元購買毒品
      ，獲利沒算過。我沒有出資雇用『蓉兒』，她只是將買賣
      毒品的錢交給我，她賣毒品給他人多少錢我根本不知道；
      沒有獲利，錢越來越少。我有親眼看過『蓉兒』購買之毒
      品。94年9月2日收入1.糖3500、2.褲2400、3.草3000、4.
      粉10000欠2000，是當日販賣毒品項目及所得。94年9月3
      日收入1.糖＄1500，是當日販賣毒品總金額。94年9月4日
      收入1.糖（0.2X2）+＄2500，是當日販賣毒品總收入。我
      現在沒有販賣毒品了，販賣的期間是在我記事簿記錄的那
      段時間，我也沒有販賣毒品的念頭了。」（見偵查卷第8
      至13頁）。
    4.被告於偵查中亦自白：「對移送意旨沒有意見。查獲帳冊
      是我的，那是我的筆記簿，因為之前我有從事過幾天販賣
      毒品的工作，日期如同筆記上所載，合夥人是一為綽號『
      蓉兒』的女子，她負責進出貨，我負責記帳。帳冊上的袋
      碼是我依照外面的俗稱來記載。所以我在警詢中對代碼的
      解讀都是正確的。我出了8萬元，最後扣除平常生活費以
      及平常施用的毒品，並沒有特別計算獲利。筆記上所記載
      的金額都正確。販賣毒品的時間如筆記上所載。約94年9
      月5日停止販賣毒品。筆記本上的筆跡是我所寫。蓉兒是
      之前在酒店認識的，後來都是到她家找她，她住在臺北市
      ○○○路跟赤峰街附近。那是過去的事實，我知道錯了，
      我都是據實陳述。」（見偵查卷第34至35頁）
    5.公訴人認被告上揭自白與事實相符，主要係以被告於警詢
      、偵查中均坦承與「蓉兒」共同販賣毒品，並詳細交代毒
      品之俗稱、販賣時間起迄及收入情節，且警方所查扣之帳
      冊2紙4面，內容詳細記載收支、計算結果結餘，每日均有
      記載顯見每日均有買賣情形，足認其確有販賣等情。
    6.本件被告雖曾供稱販賣毒品，然究竟販賣之時間、地點、
      對象，以如何之價金購入毒品，以如何之價金販出等有關
      販賣毒品之細節，均無確實之證據足以證明，而前開所謂
      帳冊，被告就有關所記載內容究竟何意之陳述，亦應認屬
      其自白之範圍，又被告雖曾自白販賣之共犯為綽號「容兒
      」之女子，但警方並未查獲綽號「蓉兒」之人，是其年籍
      為何，與被告間之分工方式如何，均乏證據以明之；且若
      如被告真有販賣第一、二、三級毒品，手上自應持有各式
      毒品，然警方查獲被告當時並未扣得任何被告所有之毒品
      ，亦未查獲與販賣毒品有關之工具如電子磅秤，分裝工具
      或販賣所得之金錢，更未查獲購買毒品之人，是難徒憑被
      告於警、偵訊之供述及記帳筆記2紙，即遽執為被告有販
      賣毒品犯行之論據，換言之，本件既欠缺犯罪構成要件事
      實之人、時、地、物等，且公訴人亦未能提出，足以證明
      被告確有上開自白所述之事證，依「罪證有疑，利於被告
      」法理，自應為有利於被告之認定，要無疑義。
    7.綜上所述，本件除被告之自白外，並無補強證據足以證明
      被告自白與事實相符，依前開說明，被告上揭自白即根本
      失其證據證明力，不得採為判斷事實之根據。是公訴人所
      舉證據及本院依據卷證資料調查證據之結果，尚不足以證
      明被告確有公訴意旨所指販賣毒品之犯行。此外，復查無
      其他積極證據足資證明被告販賣第一、二、三級毒品，揆
      諸首揭判例意旨，自應為被告無罪之諭知。
五、據上論斷，應依刑事訴訟法第301條第1項，判決如主文。
本案經檢察官許鈺茹到庭執行職務。
中    華    民    國    95    年    11    月    28    日
                  刑事第十二庭  審判長法  官  李英豪
                                      法  官  陳慧萍
                                      法  官  曾正龍
以上正本證明與原本無異。
如不服本判決，應於判決送達後10日內，向本院提出上訴狀。
                                      書記官  彭自青
中    華    民    國    95    年    11    月    29    日


司法院資訊處製作；財團法人民間司法改革基金會備份。
